臺灣高等法院臺南分院刑事判決
109年度上訴字第1366號
上  訴  人  
即  被  告  朱長治
選任辯護人  查名邦律師
            高亦昀律師
            丘瀚文律師
上列上訴人即被告因違反藥事法等案件，不服臺灣臺南地方法院
109年度訴字第950號中華民國109年9月4日第一審判決（起訴案
號：臺灣臺南地方檢察署109年度偵字第12610號），提起上訴，
本院判決如下：
    主  文
原判決關於偽證罪暨定應執行刑部分，均撤銷。
朱長治犯偽證罪，處有期徒刑陸月。
其他上訴駁回。
第二項撤銷改判與上訴駁回部分所處之刑，應執行有期徒刑捌月
。 
    犯罪事實
一、朱長治知悉甲基安非他命為毒品危害防制條例第2條第2項第
    2款所列管之第2級毒品，並經行政院衛生署（現改制為衛生
    福利部）公告列為禁藥管理，屬藥事法第22條第1款所規定
    之禁藥，依法不得轉讓，竟仍基於轉讓甲基安非他命之犯意
    ，於民國108年11月5日20時3分許，與友人張○○以電話聯繫
    後相約在臺南市○區○○路00號之○○殿前，並在上址之廁所內
    ，無償轉讓吸食器內之微量（無證據證明已逾淨重10公克）
    禁藥甲基安非他命與張○○施用。
二、嗣於臺灣臺南地方檢察署109年度他字第374號、第375號、
    第1636號、第2152號毒品危害防制條例案件（即本案）偵查
    中，朱長治因先前與友人張○○發生爭執，竟基於偽證之犯意
    ，於109年5月19日11時57分許，於本案以證人身分供前具結
    ，對於與張○○是否販賣毒品案情有重要關係之事項，故為：
    「張○○於108年11月5日打電話給伊說要安非他命，伊剛好在
    張○○那裡，就告知張○○有關張○○要拿安非他命的事情，並問
    張○○願不願意拿毒品給張○○，張○○就拿1包重量不詳、以透
    明夾鏈袋包裝的安非他命給伊，叫伊送去給張○○，張○○當天
    約伊在○○殿見面，見面後伊拿1小包安非他命毒品給張○○，
    張○○給伊新臺幣（下同）1,500元，伊把錢都拿回去給張○○
    」之虛偽證述。
三、案經臺灣臺南地方檢察署分案及臺南市政府警察局刑事警察
    大隊報告臺灣臺南地方檢察署檢察官偵查起訴。
    理  由
壹、證據能力部分：
一、按被告以外之人於審判外之陳述，雖不符刑事訴訟法第159
    條之1 至第159 條之4 之規定，而經當事人於審判程序同意
    作為證據，法院審酌該言詞陳述或書面陳述作成時之情況，
    認為適當者，亦得為證據；當事人、代理人或辯護人於法院
    調查證據時，知有第159 條第1 項不得為證據之情形，而未
    於言詞辯論終結前聲明異議者，視為有前項之同意，刑事訴
    訟法第159 條之5 第1 項、第2 項定有明文。本判決所引用
    具傳聞證據性質之供述證據部分，因檢察官、被告及其辯護
    人於本院準備程序中對於本院所提示之證據均同意有證據能
    力（見本院卷第73至74頁），亦未於本案言詞辯論終結前具
    狀聲明異議，本院審酌該等被告以外之人審判外陳述作成時
    之情況，並無不能自由陳述之情形，亦無顯不可信之情狀，
    且未見有何違法取證或其他瑕疵，而與待證事實具有關聯性
    ，本院認為以之作為證據應屬適當，自均得作為證據。
二、另本件所引用卷內非供述證據性質之證據資料，則均無證據
    證明係公務員違背法定程序所取得，亦無顯有不可信之情況
    ，且均經本院於審理期日提示而為合法調查，依刑事訴訟法
    第158 條之4 規定之反面解釋，亦應有證據能力。
貳、實體部分：
一、認定犯罪事實所憑之證據及理由：
（一）上揭被告無償轉讓第二級毒品甲基安非他命與張○○施用之
      及偽證之事實，業據被告於警詢、偵訊及原審審理中自白
      ，另被告於本院審理中亦坦承上開客觀事實（惟否認具有
      轉讓禁藥之直接故意），核與證人張○○於警詢、偵訊中之
      供述相符。並有證人張○○手機擷取畫面翻拍照片1張、臺
      灣臺南地方法院（下稱原審法院）法官核發之對證人張○○
      之搜索票、臺南市政府警察局刑事警察大隊搜索、扣押筆
      錄、扣押物品目錄表、本案109年5月19日訊問筆錄、被告
      於本案簽署之證人結文各1份、現場監視錄影畫面翻拍照
      片6張（見警卷第125至126、131至137頁，偵卷第125至12
      9頁）及本案訊問錄影（音）畫面光碟1片等在卷可稽。足
      認被告之任意性自白均與事實相符，足堪採信。
（二）被告雖辯稱伊沒有轉讓禁藥的故意云云。惟查，甲基安非
      他命前經行政院衛生福利部以75年7月11日衛署藥字第597
      627號公告，為有效管理安非他命類藥品與其衍生物之冊
      類及其製劑，迄今仍禁止使用，是甲基安非他命為管制之
      禁藥一節，已行之有年。被告既自承曾施用甲基安非他命
      ，且於108年12月中旬仍有在臺南市○區○○路00號之○○殿廁
      所施用毒品等語，有被告之警詢筆錄在卷可佐（見警卷第
      28頁），應知悉甲基安非他命為毒品，且施用後具有成癮
      性，係足以影響人類身體結構及生理機能之藥品，而依法
      為禁止使用之禁藥，且參以被告案發時年紀已屆30歲以上
      ，教育程度為高中畢業等情，業據被告於警詢中供承甚明
      （見警卷第27頁之調查筆錄受詢問人欄之記載），足認被
      告為具有一般智識水準及社會經驗之成年人，應可知甲基
      安非他命為禁藥。再者，被告於原審法官已告知轉讓禁藥
      之罪名後，亦仍為認罪之表示（見原審卷第28、34頁），
      顯已承認其具有轉讓禁藥之主觀犯意，至被告縱不知轉讓
      禁藥甲基安非他命所觸犯之罪名為藥事法第83條第1項之
      轉讓禁藥罪，然此並不影響於被告轉讓禁藥罪之成立。是
      被告辯稱並無轉讓禁藥之故意，應不構成轉讓禁藥罪云云
      ，尚無可採。
（三）綜上所述，足認被告關於轉讓禁藥罪所為辯解，並無可採
      。本件事證明確，被告上開轉讓禁藥、偽證犯行均堪認定
      ，皆應予依法論科。
二、論罪及刑之減輕：
（一）第二級毒品安非他命及甲基安非他命等成分均屬安非他命
      類藥品，業經行政院衛生署以75年7 月11日衛署藥字第59
      7627號公告，為有效管理安非他命類藥品與其衍生物之冊
      類及其製劑，經公告禁止使用，屬藥事法規之禁藥。又藥
      事法第83條第1 項於104 年12月2 日修正公布，同年月4
      日施行，為毒品危害防制條例之後法，且藥事法第83條第
      1 項之法定刑為7 年以下有期徒刑，得併科5,000 萬元以
      下罰金，與毒品危害防制條例第8 條第2 項之法定刑為6
      月以上5 年以下有期徒刑，得併科70萬元以下罰金相較後
      ，以藥事法第83條第1 項之法定刑為重，參以毒品之範圍
      尚包括影響精神物質與其製品，而藥事之管理，亦非僅止
      於藥品之管理，毒品危害防制條例與藥事法二者，並無必
      然之特別法與普通法關係。故除有轉讓之第二級毒品達毒
      品危害防制條例第8 條第6 項之一定數量，經依法加重後
      之法定刑較藥事法第83條第1 項之法定刑為重之情形外，
      因藥事法第83條第1項為後法，且為重法，應優先適用藥
      事法處罰（最高法院96年度台上字第3582號判決意旨參照
      ）。又行為人轉讓甲基安非他命（未達法定應加重其刑之
      一定數量），同時該當藥事法第83條第1項轉讓禁藥罪及
      毒品危害防制條例第8條第2項轉讓第二級毒品罪之構成要
      件，應依重法優於輕法之原則，擇較重之轉讓禁藥罪論處
      （最高法院刑事大法庭109年度台上大字第1089號裁定意
      旨參照）。
（二）被告轉讓甲基安非他命予張○○，並無證據足以證明轉讓之
      毒品重量，已達「轉讓毒品加重其刑之數量標準」第2 條
      第1 項第2 款規定，第二級毒品淨重10公克以上之規定，
      故依法規競合，以重法優於輕法之適用法則，是本件被告
      無償轉讓甲基安非他命之犯行，應適用藥事法論處。核被
      告就犯罪事實欄一所為，係犯藥事法第83條第1 項之轉讓
      禁藥罪。又被告轉讓前持有甲基安非他命之行為，與轉讓
      行為，同為實質上一罪之階段行為，高度之轉讓行為既已
      依藥事法加以處罰，依法律適用整體性之法理，其低度之
      持有甲基安非他命行為，自不能再行割裂適用毒品危害防
      制條例加以處罰。又按犯毒品危害防制條例第4條至第8條
      之罪於偵查及審判中均自白者，減輕其刑，毒品危害防制
      條例第17條第2項固定有明文，惟藥事法並無關於轉讓禁
      藥於偵查及審判中自白，即應減輕其刑之規定，當無從割
      裂適用毒品危害防制條例第17條第2項規定之餘地（最高
      法院99年度台上字第4426號判決、同院104年度第11次刑
      事庭會議決議意旨參照）。則被告雖於偵查及原審均坦承
      本案犯罪事實二轉讓禁藥之犯行，惟此部分尚無毒品危害
      防制條例第17條第2項減輕其刑規定之適用。
（三）另被告就犯罪事實欄二所為，係犯刑法第168條之偽證罪
      。按犯第168條至第171條之罪，於所虛偽陳述，或所誣告
      之案件，裁判或懲戒處分確定前自白者，減輕或免除其刑
      ，刑法第172條定有明文。行為人自白當時所虛偽陳述或
      所誣告之案件業經檢察官處分不起訴確定，但處分確定究
      與裁判確定不同，是其自白仍不得謂非在所虛偽陳述或所
      誣告案件裁判確定以前，自仍有刑法172條規定之適用（
      最高法院66年度第5次刑庭庭推總會決議參照）。經查，
      被告偽證案件，檢察官並未起訴張○○或對張○○為不起訴處
      分，然揆諸前開說明，不起訴處分並非裁判確定，則同理
      ，檢察官並未起訴張○○亦非裁判確定，被告於109年5月19
      日偵查中供前具結後偽證，然於次一偵查期日（109年6月
      4日）即已自白犯行，後於原審及本院審理中亦均自白犯
      行，核與刑法第172條所定減免其刑之要件相符，仍應依
      刑法第172條之規定，減輕其刑。
（四）被告所犯上開轉讓禁藥罪及偽證罪，犯意各別，行為互殊
      ，應分論併罰。
參、撤銷原判決之理由及量刑（原判決關於偽證罪及定應執行刑
    部分）：
一、原審經審理結果，以被告犯偽證罪之事證明確，予以論罪科
    刑，固非無見。惟查，被告已於所虛偽陳述之案件裁判確定
    前自白偽證犯行，業如前述，核與刑法第172條所定減免其
    刑之要件相符，原審未予適用刑法第172條規定減刑，認事
    用法，尚非妥適，被告提起上訴，雖未指摘於此，然原審既
    未依刑法第172條規定減刑，致量刑過重，故被告指摘原判
    決量刑過重，為有理由，應由本院就原判決關於偽證罪及定
    應執行刑部分予以撤銷。
二、爰審酌被告係因與友人張○○曾發生爭執而誣指張○○販賣第二
    級毒品甲基安非他命給張○○，業據被告於原審審理中供承在
    卷（見原審卷第35頁），至被告於本院審理中雖辯稱其犯罪
    動機為張○○一直叫伊幫忙送毒品，還威脅如果不繼續送的話
    會對伊家人不利，故才會在這次說不實的話想要讓張○○有刑
    事責任，可以脫離其掌握云云，然經證人張○○到庭證述被告
    上開所述不實在（見本院卷第112頁），故被告此部分辯解
    尚屬無據，為本院所不採。被告於偵查中以證人身分供前具
    結作證時，就案情有重要關係之事項為虛偽證言，對國家司
    法之正確性產生危害，耗費司法資源，且陷張○○於遭訴追重
    罪之風險，實有不該。惟念被告事後坦承犯行、知所悔悟（
    另於本院提出悔過書1紙），兼衡被告之素行及於原審審理
    中自陳高中畢業之智識程度、未婚、與母親同住，從事塑膠
    射出工作，月薪約25,000元（見原審卷第35至36頁）之家庭
    、生活狀況等一切情狀，就所犯刑法第168條偽證罪部分，
    判處如主文第二項所示之刑，並就前開撤銷改判部分與後述
    上訴駁回部分所處之刑，定其應執行刑。
肆、上訴駁回部分（原判決關於轉讓禁藥部分）：
一、原判決以被告犯罪事證明確，依藥事法第83條規定對被告論
    罪科刑，並審酌被告自身曾有施用毒品之經驗，明知毒品對
    於人之身心殘害甚鉅，有害於人之身體、健康、生命，並造
    成施用者難以回歸生活常軌，亦明知甲基安非他命為禁止非
    法轉讓之禁藥及第二級毒品，竟仍無視毒品之危害性，任意
    轉讓甲基安非他命與張○○，助長毒品流通及施用之風氣，顯
    然漠視法令，實應非難，及被告事後坦承犯行、知所悔悟之
    犯後態度，及如前述於原審審理中自陳之教育程度、家庭生
    活狀況等一切情狀，量處被告有期徒刑4月，經核認事用法
    ，俱無違誤，量刑亦屬妥適。
二、被告上訴主張其並無轉讓禁藥之故意，不構成藥事法第83條
    之轉讓禁藥罪，應論以毒品危害防制條例第8條第2項之轉讓
    第二級毒品罪及應依同條例第17條第2項減刑云云，經本院
    認定均無可採，業如前述。其此部分之上訴為無理由，應予
    駁回。
伍、又前開撤銷改判部分，與上訴駁回部分所處之刑，並定其應
    執行之刑如主文第四項所示。
陸、不為緩刑宣告之說明：
　　按緩刑之宣告，除應具備刑法第74條第1項所定條件外，並
    須有可認為以暫不執行刑罰為適當之情形，始得為之。是究
    竟有無可認為以暫不執行為適當而得宣告緩刑之情形存在，
    應就具體個案情形，被告有無再犯之虞，及能否由於刑罰之
    宣告而策其自新等，加以審酌。又刑事被告如何量定其刑及
    是否宣告緩刑，為求個案裁判之妥當性，法律固賦與法官裁
    量權，但此項裁量權之行使，並非得以任意或自由為之，仍
    應受一般法律原則之拘束，即必須符合所適用法律授權之目
    的，並受法律秩序之理念、法律感情及慣例等所規範（最高
    法院105年度台上字第226、252號判決意旨參照）。被告上
    訴意旨請求為緩刑宣告等語，然查，被告明知張○○並無販賣
    第二級毒品之犯罪事實，竟意圖使張○○受刑事處分，於偵查
    中供前具結後作偽證，造成犯罪偵查程序之無益進行，耗費
    國家司法資源，並使張○○面臨刑事處罰之危險，所生損害非
    輕，且被告亦未與張○○成立和解，縱然被告犯後坦承犯行，
    然其所為確有不當；另就轉讓禁藥部分，於本院審理中否認
    犯行，其犯後態度並未較原審為佳，亦難認已有悔意，故被
    告本件所犯轉讓禁藥及偽證罪，均無以暫不執行刑罰為適當
    之情事，自不宜宣告緩刑。被告上訴請求本院為緩刑之諭知
    ，為無理由，附此敘明。
據上論斷，應依刑事訴訟法第369條第1項前段、第368條、第364
條、299條第1項前段，刑法第168條、第172條、第51條第5款，
判決如主文。
本案經臺灣臺南地方檢察署檢察官王宇承提起公訴，臺灣高等檢
察署臺南檢察分署檢察官蘇南桓到庭執行職務。
中　　華　　民　　國　　110 　年　　1 　　月　　20　　日
                  刑事第四庭    審判長法  官  郭玫利
                                      法  官  蔡廷宜
                                      法  官  曾子珍
以上正本證明與原本無異。
如不服本判決應於收受送達後20日內向本院提出上訴書狀，其未
敘述上訴理由者，並得於提起上訴後20日內向本院補提理由書（
均須按他造當事人之人數附繕本）「切勿逕送上級法院」。
　　　　　　　　　　　　　　　　　　　書記官  李淑惠
中　　華　　民　　國　　110 　年　　1 　　月　　20　　日

附錄本案論罪法條：  
藥事法第83條第1項
明知為偽藥或禁藥，而販賣、供應、調劑、運送、寄藏、牙保、
轉讓或意圖販賣而陳列者，處7年以下有期徒刑，得併科新臺幣5
千萬元以下罰金。
中華民國刑法第168條
（偽證罪）
於執行審判職務之公署審判時或於檢察官偵查時，證人、鑑定人
、通譯於案情有重要關係之事項，供前或供後具結，而為虛偽陳
述者，處7年以下有期徒刑。